臺灣臺中地方法院民事判決　九十二年度訴字第一二七號
　　原　　　告　　乙○○
　　訴訟代理人　　朱逸群律師
　　複　代理人　　甲○○
　　被　　　告
　　兼鍾欽火之
　　承受訴訟人　　丁○○○
　　被　　　告
　　即鍾欽火之
　　承受訴訟人　　鍾林彩玉
　　　　　　　　　林鍾麗朱
　　　　　　　　　鍾麗雲
　　　　　　　　　鍾麗秀
　　　　　　　　　鍾棋安
　　被　　　告
　　兼鍾欽火之
　　承受訴訟人
　　暨
　　訴訟代理人　　戊○○
　　被　　　告
　　即鍾欽火之
　　承受訴訟人　　己○○
　　被　　　告
　　兼
　　訴訟代理人　　丙○○
右當事人間請求拆屋還地等事件，於民國九十三年二月十八日言詞辯論終結，本院判
決如左：
    主      文
被告丁○○○應將坐落臺中縣大肚鄉○○段五三二之五地號土地上如附圖編號Ｌ所示
面積○‧○○一一公頃之地上建物拆除，並將該部分之土地返還原告及其他共有人。
被告鍾林彩玉、林鍾麗朱、鍾麗雲、鍾麗秀、鍾棋安、戊○○、己○○、丁○○○應
將坐落臺中縣大肚鄉○○段五三二之五地號土地上如附圖編號Ｄ所示面積○‧○一一
二公頃之建物遷讓交還原告。
被告戊○○應將坐落臺中縣大肚鄉○○段五三二之五地號土地上如附圖編號Ｅ（不含
斜線部分）所示面積○‧○一一九公頃、編號Ｆ所示面積○‧○一四○公頃之建物遷
讓交還原告。
被告丙○○應將坐落臺中縣大肚鄉○○段五三二之五地號土地上如附圖編號Ｇ所示面
積○‧○一四二公頃之建物遷讓交還原告。
被告丁○○○應將坐落臺中縣大肚鄉○○段五三二之五地號土地上如附圖編號Ｈ所示
面積○‧○二四六公頃之建物遷讓交還原告。
前五項交還土地、房屋之履行期間為三個月。
訴訟費用由被告負擔。
本判決第一至第五項於原告分別以新臺幣貳萬元、貳拾萬元、肆拾萬元、貳拾貳萬元
、肆拾萬元供擔保後，各得假執行。
    事      實
甲、原告方面：
  一、聲明：除假執行供擔保之金額及定履行期間外，如主文所示。
  二、陳述：
    （一）坐落臺中縣大肚鄉○○段五三二之五地號土地（下系爭土地）為原告所共
          有，被告丁○○○所有如附圖編號Ｌ所示面積○‧○○一一公頃之地上建
          物，未經原告同意，無權占用原告所共有之系爭土地。爰本於民法第七百
          六十七條物上請求權之法律關係，訴請被告丁○○○拆除該地上建物，並
          將無權占用之土地返還原告及其他共有人。
    （二）如附圖編號Ｄ所示面積○‧○一一二公頃、編號Ｅ（不含斜線部分）所示
          面積○一一九公頃、編號Ｆ所示面積○‧○一四○公頃、編號Ｇ所示面積
          ○‧○一四二公頃、編號Ｈ所示面積○‧○二四六公頃等地上建物，均為
          原告所有，前經原告所經營王田窯業股份有限公司（下稱王田公司）無償
          借與員工鍾欽火居住，其中編號Ｄ所示之建物由鍾欽火自住，其餘部分之
          建物則由鍾欽火轉提供予其子女居住，目前被告戊○○占有使用編號Ｅ、
          Ｆ所示之建物、被告丙○○（鍾欽火之媳，亦即己○○之原配偶）占有使
          用編號Ｇ所示之建物、被告丁○○○占有使用編號Ｈ所示之建物。惟鍾欽
          火已於九十二年四月二十三日死亡，被告鍾林彩玉、林鍾麗朱、鍾麗雲、
          鍾麗秀、鍾棋安、戊○○、己○○、丁○○○為其繼承人，原告已代表王
          田公司於九十二年十二月十七日言詞辯論期日向到場被告終止上開使用借
          貸關係，未到場被告則以言詞辯論筆錄影本之送達，為終止之意思通知。
          是被告等已無權占用系爭建物，爰請求被告鍾林彩玉、林鍾麗朱、鍾麗雲
          、鍾麗秀、鍾棋安、戊○○、己○○、丁○○○返還編號Ｄ所示之建物、
          被告戊○○返還編號Ｅ（不含斜線部分）、Ｆ所示之建物、被告丙○○返
          還編號Ｇ所示之建物、被告丁○○○返還編號Ｈ所示之建物。
  三、證據：提出土地登記謄本、地籍圖謄本、契約書、門牌證明書、繼承系統表、
            本院就聲報清算人准予備查函各一份及戶籍謄本六件為證。並聲請勘測
            現場。
乙、被告方面：被告丁○○○、林鍾麗朱、鍾麗雲、鍾麗秀未於最後言詞辯論期日到
              場，據其之前到場與其他被告之聲明及陳述如后。
  一、聲明：求為判決駁回原告之訴。
  二、陳述：編號Ｌ所示之建物係被告丁○○○所興建的雞舍。其餘建物均非被告所
            有，乃王田公司配住給員工鍾欽火，鍾欽火再轉給子女使用。
    理      由
一、被告丁○○○、林鍾麗朱、鍾麗雲、鍾麗秀未於言詞辯論期日到場，核無民事訴
    訟法第三百八十六條各款所列情形，爰依原告之聲請，由其一造辯論而為判決。
二、原告主張系爭土地為原告所共有，被告丁○○○所有如附圖編號Ｌ所示之地上建
    物，未經原告同意，無權占用原告所共有之系爭土地。又如附圖編號Ｄ、Ｅ、Ｆ
    、Ｇ、Ｈ所示之地上建物，均為原告所有，前經原告所經營之王田公司無償借與
    員工鍾欽火居住，其中編號Ｄ所示之建物由鍾欽火自住，其餘部分之建物則由鍾
    欽火轉提供予其子女居住，目前被告戊○○占有使用編號Ｅ、Ｆ所示之建物、被
    告丙○○（鍾欽火之媳，亦即己○○之原配偶）占有使用編號Ｇ所示之建物、被
    告丁○○○占有使用編號Ｈ所示之建物等事實，業據原告提出土地登記謄本、地
    籍圖謄本、契約書、門牌證明書及本院就聲報清算人准予備查函各一份為證，復
    為被告所不爭執，並經本院囑託台中縣清水地政事務所派員會同勘驗現場且鑑測
    屬實，製有勘驗筆錄及鑑定圖各一份在卷可憑，自堪信原告之主張為真實。
二、稱使用借貸者，謂當事人一方以物交付他方，而約定他方於無償使用後返還其物
    之契約。又借用人死亡者，貸與人得終止契約。民法第四百六十四條、第四百七
    十二條第四款分別定有明文。本件王田公司將如附圖編號Ｄ、Ｅ、Ｆ、Ｇ、Ｈ所
    示之地上建物借與員工鍾欽火住用，業如前述，則王田公司與鍾欽火間即屬使用
    借貸契約。又鍾欽火已於九十二年四月二十三日死亡，被告鍾林彩玉、林鍾麗朱
    、鍾麗雲、鍾麗秀、鍾棋安、戊○○、己○○、丁○○○為其繼承人，原告已代
    表王田公司於九十二年十二月十七日言詞辯論期日向到場被告終止上開使用借貸
    關係，未到場被告則以言詞辯論筆錄影本之送達，為終止之意思通知，業經原告
    提出繼承系統表及戶籍謄本六件為證，並有該言詞辯論筆錄及送達證書在卷可憑
    。是王田公司於借用人鍾欽火死亡後，對其全部繼承人為終止契約，應認該使用
    借貸契約因王田公司合法行使終止權而告消滅。則被告仍分別占有使用上開建物
    ，即無正當之權源，核係無權占有甚明。
三、所有人對於無權占有其所有物者，得請求返還之；對於妨害其所有權者，得請求
    除去之，民法第七百六十七條定有明文。本件被告丁○○○無正當權源占用原告
    所共有如附圖編號Ｌ所示之土地；被告鍾林彩玉、林鍾麗朱、鍾麗雲、鍾麗秀、
    鍾棋安、戊○○、己○○、丁○○○無正當權源占用原告所有如附圖編號Ｄ所示
    之建物；被告戊○○無正當權源占用原告所有如附圖編號Ｅ、Ｆ所示之建物、被
    告丙○○無正當權源占用原告所有如附圖編號Ｇ所示之建物、被告丁○○○無正
    當權源占用原告所有如附圖編號Ｈ所示之建物，均如前述，則原告本於所有物返
    還請求權之法律關係，請求被告丁○○○將坐落臺中縣大肚鄉○○段五三二之五
    地號土地上如附圖編號Ｌ所示面積○‧○○一一公頃之地上建物拆除，並將該部
    分之土地返還原告及其他共有人；另請求被告鍾林彩玉、林鍾麗朱、鍾麗雲、鍾
    麗秀、鍾棋安、戊○○、己○○、丁○○○應將坐落臺中縣大肚鄉○○段五三二
    之五地號土地上如附圖編號Ｄ所示面積○‧○一一二公頃之建物遷讓交還原告；
    被告戊○○應將坐落臺中縣大肚鄉○○段五三二之五地號土地上如附圖編號Ｅ（
    不含斜線部分）所示面積○‧○一一九公頃、編號Ｆ所示面積○‧○一四○公頃
    之建物遷讓交還原告；被告丙○○應將坐落臺中縣大肚鄉○○段五三二之五地號
    土地上如附圖編號Ｇ所示面積○‧○一四二公頃之建物遷讓交還原告；被告丁○○○應將坐落臺中縣大肚鄉○○段五三二之五地號土地上如附圖編號Ｈ所示面積
    ○‧○二四六公頃之建物遷讓交還原告，洵屬有據，應予准許。
四、本判決命被告拆除地上建物及遷讓房屋，因該房屋均屬被告現仍住居之處所，覓
    屋搬遷，需有一段之時間，性質上屬非長期間不能履行，參酌被告等稱至少需時
    三個月，原告認以一個月為宜等意見，爰定其履行期間為三個月，以資兼顧。
五、原告陳明願供擔保，請求宣告假執行，核無不合，爰酌定相當之擔保金額，予以
    准許。
六、據上論結，本件原告之訴為有理由，依民事訴訟法第三百八十五條第一項前段、
    第七十八條、第八十五條第一項前段、第三百九十六條第一項、第三百九十條第
    二項，判決如主文。
中　　　華　　　民　　　國　　九十三　　年　　　三　　　月　　　三　　　日
                                      臺灣臺中地方法院民事第四庭
~B法  官　張恩賜
右為正本係照原本作成。
如對本判決上訴，須於判決送達後二十日內向本院提出上訴狀（須附繕本）。
中　　　華　　　民　　　國　　九十三　　年　　　三　　　月　　　三　　　日
~B書記官　林世佳
